最高法院刑事判決　　　　　　一○○年度台上字第三八四四號
上　訴　人　王○甲
上列上訴人因妨害性自主案件，不服台灣高等法院台中分院中華
民國一○○年三月三十日第二審判決（一○○年度上訴字第一九
七號，起訴案號：台灣台中地方法院檢察署九十八年度少連偵字
第一○四號），提起上訴，本院判決如下：
    主  文
上訴駁回。
    理  由
按刑事訴訟法第三百七十七條規定，上訴於第三審法院，非以判
決違背法令為理由，不得為之。是提起第三審上訴，應以原判決
違背法令為理由，係屬法定要件。如果上訴理由書狀並未依據卷
內訴訟資料，具體指摘原判決不適用何種法則或如何適用不當，
或所指摘原判決違法情事，顯與法律規定得為第三審上訴理由之
違法情形，不相適合時，均應認其上訴為不合法律上之程式，予
以駁回。本件上訴人王○甲上訴意旨略稱：(一)、本件被害人Ａ女
（真實姓名、年籍詳卷）關於同案少年王○○（，綽號「小白」
，真實姓名、年籍詳卷）有無將陰莖插入其下體、有無向上訴人
騙稱已射精、上訴人有無將生殖器插入其肛門等情，前後證述不
一。乃原審以被害人存有瑕疵之證詞，資為上訴人成立犯罪之證
據，自有違誤。(二)、共犯之自白，不得作為有罪判決之唯一證據
，仍應調查其他必要之證據，以察其是否與事實相符，刑事訴訟
法第一百五十六條第二項定有明文。查本件共犯即同案少年王○
○就有無親眼目睹上訴人對被害人為肛交行為，前後陳述不一。
原審竟以王○○之唯一證詞，認定上訴人成立乘機性交罪云云，
有違證據法則。(三)、卷附之受理疑似性侵害事件驗傷診斷書上所
載被害人處女膜受有陳舊性裂傷等情，僅能證明被害人曾於案發
前與他人發生性交行為，不能證明為上訴人或少年王○○所為；
又該診斷書上關於被害人肛門五點鐘方向受有○點二公分擦傷之
記載，甚有可能為被害人與上訴人或少年王○○以外之人肛交、
或其他原因（如手抓）所致，亦不能證明係上訴人肛交所為。原
審以之作為論罪科刑之證據，同有違誤等語。
惟查：證據之取捨、事實之認定，乃事實審法院職權行使之範圍
，事實審法院經調查證據之結果，本於確信，依自由心證之取捨
證據，苟其取捨，與經驗法則或論理法則無違，即不得任意指為
違法，而據為適法之第三審上訴理由。本件原判決認定上訴人有
原判決事實欄所載之共同乘機性交之犯行，因而撤銷第一審為上
訴人科刑之判決，改判論處上訴人成年人與少年共同對少女犯乘
機性交罪刑（累犯，處有期徒刑七年）。係以：上訴人之部分陳
述，證人Ａ女、王○○、劉○○之證詞、上訴人之照片、年籍資
料、被害人Ａ女及少年王○○之年籍資料等證據資料，為綜合之
判斷。已詳細敘述其所憑之證據及認定之理由，並就上訴人否認
有乘機性交犯行云云，其辯詞不可採之理由，及證人即上訴人之
兄王哲修之證詞，係迴護上訴人之詞，亦不足取等情，分別予以
指駁及說明。所為論斷，俱有卷存證據資料可資覆按，從形式上
觀察，並無採證或認定事實違背經驗法則或論理法則，或其他違
背法令之情形。另查：(一)、原判決已於判決理由二、（三）、(二)
2.內說明，少年王○○於到案之初，係為迴避自己之責任，始稱
未將陰莖插入被害人Ａ女之下體，或向上訴人騙稱其已射精等語
，而被害人Ａ女亦認定王○○係受上訴人教唆而非惡意性侵害伊
，且擔心男友會對王○○實行報復，而配合王○○之說詞，致均
有前後說詞不一之情，惟依其等嗣後所證，王○○確有乘機性交
之行為等情；另依原判決事實及理由所述，上訴人僅有試圖以陰
莖插入Ａ女肛門進行肛交，Ａ女因肛門遭上訴人之陰莖摩擦而產
生疼痛，基於本能反應而抽搐扭動，上訴人見狀乃改將陰莖插入
Ａ女陰部等情（見原判決第二頁第十九至二十二行、第十頁第十
至十三行），並未認定上訴人有將陰莖插入Ａ女肛門行肛交之行
為。原判決既已斟酌案內所有證據本於經驗法則與論理法則，分
別定其取捨，上訴意旨(一)為對於原判決已說明事項及屬原審採證
認事職權之適法行使，持憑己見就證據資料而為不同之評價，且
重為事實之爭執，自非適法上訴第三審之理由。(二)、刑事訴訟法
第一百五十六條第二項固規定被告或共犯之自白，不得作為有罪
判決之唯一證據，仍應調查其他必要之證據，以察其是否與事實
相符。然此所謂之補強證據，並非以證明犯罪構成要件之全部事
實為必要，倘其得以佐證自白之犯罪非屬虛構，能予保障所自白
之真實性即已足；又得以佐證者雖非直接可以推斷被告之實行犯
罪，但以此項證據與自白綜合判斷，若足以認定犯罪事實者，仍
不得謂其非屬補強證據。原判決已敘明依少年王○○於警詢、偵
、審時之陳述，如何與被害人Ａ女之證述互核相符之理由綦詳，
原判決以Ａ女之證詞作為補強證據，核與王○○自白事實相符，
並據以認定上訴人須就其與少年王○○乘機性交之全部犯罪事實
共同負責，難謂於法有違。(三)、原判決並未以被害人Ａ女之受理
疑似性侵害事件驗傷診斷書上所載傷情，資為認定上訴人成立犯
罪之證據，上訴意旨(三)顯非依據卷證而為指摘，亦非上訴第三審
之合法理由。綜上，本件上訴核與法律規定得為第三審上訴理由
之違法情形，不相適合。其上訴不合法律上之程式，應予駁回。
據上論結，應依刑事訴訟法第三百九十五條前段，判決如主文。
中    華    民    國  一○○  年    七    月   十四   日
                      最高法院刑事第十二庭
                          審判長法官  黃  正  興  
                                法官  林  秀  夫  
                                法官  許  錦  印  
                                法官  林  瑞  斌  
                                法官  謝  靜  恒  
本件正本證明與原本無異
                                      書  記  官  
中    華    民    國  一○○  年    七    月  二十二  日
                                                      V